臺灣宜蘭地方法院刑事判決　　　　　　　100年度易字第574號
公　訴　人　臺灣宜蘭地方法院檢察署檢察官
被　　　告　林信祐
上列被告因毀棄損壞案件，經檢察官提起公訴（100年度偵字第
2537號），本院判決如下：
    主  文
林信祐無罪。
    理  由
一、公訴意旨略以：被告林信祐於民國100年4月4日下午1時1 分
    許，在宜蘭縣礁溪鄉衛生所後方停車場（下稱上開停車場）
    ，因吳政峰將其所駕駛之車牌號碼3559-FR 號自用小客車停
    放上址，林信祐恐吳政峰若將車輛停放該處將阻擋他車進出
    ，上前勸阻，然吳政峰認其停車地點並未妨礙他人，仍執意
    將車輛停放該處，兩人因此發生齟齬。林信祐因其勸阻遭吳
    政峰回絕，心有不甘，竟基於毀損之犯意，於同日下午1 時
    21分許，持不詳硬物沿吳政峰之上開自用小客車左後車門橫
    向刮損之，刮損範圍至左前車門約一半處始停止，致減損該
    車烤漆防鏽保護及美觀之效用而生損害於吳政峰。嗣於同日
    下午3 時許，吳政峰返回上開停車場時，始查悉上情，因認
    被告林信祐涉犯刑法第354條之毀損罪嫌云云。
二、按犯罪事實應依證據認定之，無證據不得認定犯罪事實；不
    能證明被告犯罪或其行為不罰者，應諭知無罪之判決，刑事
    訴訟法第154條第2項、第301條第1項分別定有明文。又告訴
    人之告訴，係以使被告受刑事訴追為目的，是其陳述是否與
    事實相符，仍應調查其他證據以資審認；事實之認定，應憑
    證據，如未能發現相當證據，或證據不足以證明，自不能以
    推測或擬制之方法，以為裁判基礎；認定不利於被告之事實
    ，須依積極證據，苟積極證據不足為不利於被告事實之認定
    時，即應為有利於被告之認定，更不必有何有利之證據；認
    定犯罪事實所憑之證據，雖不以直接證據為限，間接證據亦
    包括在內，然無論直接或間接證據，其為訴訟上之證明，須
    於通常一般之人均不致有所懷疑，而得確信其為真實之程度
    者，始得據為有罪之認定，倘其證明尚未達到此一程度，而
    有合理之懷疑存在，致無從為有罪之確信時，即不得遽為不
    利於被告之認定；依刑事訴訟法第161條第1項之規定，檢察
    官對於起訴之犯罪事實，應負提出證據及說服之實質舉證責
    任，倘其所提出之證據，不足為被告有罪之積極證明，或其
    指出證明之方法，無從說服法院以形成被告有罪之心證，基
    於無罪推定之原則，自應為有利於被告之認定，最高法院著
    有52年台上字第1300號、40年台上字第86號、30年上字第81
    6號、76年台上字第4986號、92年台上字第128號判例意旨可
    資參照。
三、本件公訴人認被告林信祐涉有前揭毀損犯行，無非係以被告
    之供述、告訴人之指訴、監視錄影光碟及翻拍照片、告訴人
    車損照片、臺灣宜蘭地方法院檢察署100年7月5日、同年月1
    9日及同年8月3日勘驗筆錄共3紙等資為論據。
四、訊據被告吳政峰固坦承有於起訴書所載時地，因停車問題與
    告訴人發生爭執，並有在上開停車場抽菸，嗣沿著告訴人車
    輛左後方往前返回住處等情不諱（見警卷第1-3頁、偵卷第6
    -8、13-14頁、本院卷第12-13頁），惟堅決否認有何毀損犯
    行，辯稱伊沒有刮告訴人的車子，伊自小在該處長大，知道
    停車場後方有監視器，絕不會在有監視器的前面刮他人的車
    子；且依監視畫面顯示，在告訴人到場發現該車被刮傷之前
    ，亦有他人騎乘機車途經該處並在靠近告訴人車損處停放機
    車，故也有可能是他人刮傷告訴人車子，且告訴人亦無法證
    明該車在之前是完整無缺等語。經查：
(一)、被告與告訴人於上揭時地因停車問題致生齟齬，告訴人停完
    車後離開，被告在上開停車場後方抽菸，嗣被告沿該車左後
    方往前返回住處，而告訴人返回現場時發現該車左後門板至
    左前門板中央有一橫向刮痕等情，業據告訴人指訴在卷（見
    警卷第4-5頁），並有監視錄影光碟及翻拍照片在卷可稽（
    見警卷第22-24 頁），是告訴人所有該車確有遭人刮傷，致
    左後門板至左前門板中央處有一橫向刮痕等情明確。
(二)、經臺灣宜蘭地方法院檢察署檢察官當庭勘驗上開停車場後方
    事發當時之監視錄影光碟，畫面顯示「告訴人於當日下午1
    時1分許將車輛停放該處，當時被告站立於住處門口，告訴
    人停完車後即離去現場。被告於當日下午1時19分40秒出現
    在監視錄影之範圍內，繼之於該處抽菸並四處張望，於下午
    1時20分58秒起，向告訴人之車輛靠近，於下午1時21分3 秒
    由告訴人車輛左後方沿該車身向前行進，至1時21分8秒離開
    告訴人之車輛。自告訴人車輛停妥離開現場至被告於下午 1
    時21分3 秒接近告訴人車輛這段期間，均未有其他人靠近告
    訴人之車輛。」、「於當日下午1時44分51 秒，某持傘男子
    經過衛生所前，但未經過告訴人車子，1時52分2秒有不詳人
    士靠近告訴人車子右方（非車損位置），1時53分51 秒有手
    提貨物之不詳男子從兩車中間直線經過，未停留在車損位置
    ，2時3分51秒不詳男子騎機車停放在告訴人車子右方，再從
    兩車中間直線經過，未經過車損位置，2時5分39同一男子又
    折回，沿花圃走到告訴人駕駛座車門至車頭離開，並未靠近
    車子後方，2時36分41 秒黑色車子從告訴人車前經過，被告
    表示該車係伊駕駛，2時37分15秒有連續2人騎2 部機車停在
    花圃前，第3人係從2部車子間走進來，2時37分41秒第1部機
    車之騎士停好車往告訴人車子左後方移動，在該處停留數秒
    後，於2時38分12 秒時，該男子從告訴人左前車門旁經過，
    並與同行者往畫面左方離去，3時33分43 秒告訴人到場即發
    現車子受損。」，有監視錄影光碟及臺灣宜蘭地方法院檢察
    署檢察官100年7月5日及同年月19日勘驗筆錄各1紙附卷可佐
    （見偵卷第7-8、13-14頁），亦經本院審理時當庭勘驗，勘
    驗結果同檢察官勘驗筆錄所載無訛（見本院卷第30頁）。依
    上開監視錄影畫面可知，被告當日下午趨前沿花圃靠近告訴
    人車子左側後方車身，再往前方駕駛座位置（即左前方車身
    ）移動離去現場，此過程約10秒鐘。而因該監視器裝設位置
    距告訴人停放車輛位置較為遙遠，此段期間所攝畫面均未能
    清楚細部檢視出被告手中有無持任何工具或硬物、或碰觸該
    車輛之動作。再經細部檢視被告庭呈之告訴人車損照片4 張
    ，該車左側車身之橫向刮痕係從左後葉子板一直延續至左前
    車門中央處（見本院卷第34-35頁），經與監視錄影畫面所
    示被告當日趨前沿花圃自告訴人車輛左後方向前行進之相關
    位置，被告僅靠近告訴人該車左後車門中央處，未至該車左
    後葉子板處，又因現場靠近告訴人該車車損處有樹叢遮擋，
    無法自監視錄影畫面中清楚看見被告有手持任何工具或硬物
    向後自告訴人該車之左後葉子板往前刮損之動作；告訴人指
    訴其自用小客車之橫向刮痕，要難證明為被告所為，是該監
    視錄影光碟及勘驗結果均不足以證明被告有毀損告訴人車輛
    之犯行。
(三)、告訴人另指訴當日下午行經該自用小客車之機車騎士及同行
    者雖停完車後有往該車左後方移動之情形，然渠等離去時身
    體及手部位置與該車之車損位置不合，是該車車損應係被告
    所為云云。查該監視錄影畫面顯示「2時37分15秒有連續2人
    騎2部機車停在花圃前，第3人係從2部車子間走進來，2時37
    分41秒第1 部機車之騎士停好車往告訴人車子左後方移動，
    在該處停留數秒後，於2時38分12 秒時，該男子從告訴人左
    前車門旁經過，並與同行者往畫面左方離去，3時33分43 秒
    告訴人到場即發現車子受損。」，有檢察官勘驗筆錄1 紙附
    卷可參（見偵卷第14頁），並經本院當庭勘驗屬實（見本院
    卷第6頁），則行經告訴人該車之機車騎士及同行者自監視
    錄影器所攝畫面既顯示出確有停完車後往告訴人該車左後方
    向移動之舉動，該處復有樹叢遮擋，雖未能確切清楚看出有
    刮車之舉止，然因位置相符，而有合理懷疑。是亦難以勘驗
    之結果據認告訴人車損即係被告所為。綜上，上開停車場後
    方之監視錄影畫面，既未能清楚照出被告有持不明硬物刮損
    告訴人所有自用小客車左側門板之事實，尚難僅以被告有於
    當日下午在上開停車場後方抽菸後，沿該車左後方往前經左
    前門板位置始返回住處之舉止，及該車左後葉子板至左前門
    板中央處確有一橫向刮痕之事實，即據認被告有何毀損之犯
    行。
五、從而，本院認依公訴人所舉之證據，對被告是否涉犯毀損犯
    行，仍有合理之可疑，依「罪證有疑，利於被告」之證據法
    則，不得據為不利被告之認定，自屬犯罪不能證明。依照前
    揭法條規定及判例要旨，應為無罪之判決。
據上論斷，應依刑事訴訟法第301條第1項，判決如主文。
本案經檢察官張學翰到庭執行職務。
中    華    民    國    100    年   11    月    9     日
                  刑事第三庭審判長法  官  陳玉雲
                                  法  官  張育彰
                                  法  官  卓怡君
以上正本證明與原本無異。
如不服本判決應於收受本判決後10日內向本院提出上訴書狀，並
應敘述具體理由。若未敘述理由者，應於上訴期間屆滿後20日內
向本院補提理由書狀（均須按他造當事人之人數附繕本）。
                                  書記官  林怡君
中    華    民    國   100    年    11    月    11    日